---
title: "Lembar Jawaban UAS IS240 Praktek Probabilitas dan Statistika"
author: "Tuliskan nama anda di sini."
date: "2021-05"
output:
  pdf_document: 
    toc: yes
    toc_depth: 4
    number_sections: yes
    keep_tex: yes
  html_document: 
    number_sections: yes
  word_document: 
    toc: yes
    toc_depth: 4
    highlight: tango
    keep_md: yes
---

```{r setup, include=FALSE, message=FALSE, warning=FALSE}
knitr::opts_chunk$set(echo = TRUE)
```

******************************************************   
Nama     : Meilani Yaputri           
Kelas    : IS240-BL       
Kelompok : B1      
NIM      : 00000045878    
Tanggal  : 2021-05      
Waktu    :     
******************************************************   

# Petunjuk Umum

1.	Gunakan template jurnal Infosys dari laman https://ejournals.umn.ac.id/index.php/SI untuk menuliskan laporan individu. Gunakan template markdown (.Rmd) yang telah disediakan untuk script anda.
2.	File data disimpan dalam format MS Excel .xlsx. File laporan dalam format MS Word .docx. 
3.	Format nama file: NamaKelompok_Nama_NIM.extension, contoh: A3_KenDedes_0123456.Rmd.
4.	Semua output harus dihasilkan oleh program R.
5.	Semua file yang digunakan untuk menuliskan laporan ini dikumpulkan via elearning dengan zip relative path.
6.	Setiap mahasiswa mengumpulkan sendiri-sendiri sesuai jadwal UAS.
7.  **Pastikan file Rmd anda dapat dicompile dengan asumsi file data berada pada folder yang sama dengan script; jangan menggunakan absolute file path.** Bila anda menggunakan R package yang bukan merupakan package default R, tuliskan informasi mengenai package yang perlu diinstal. **File yang tidak dapat dicompile secara otomatis mendapatkan nilai 1 dari 100.**


# Soal

## (Bobot 10%) Kelengkapan dan Kesesuaian Format

File markdown script, file laporan dengan format jurnal Infosys dan file data dalam format yang telah ditentukan pada petunjuk ujian disubmit via e-learning.

## (Bobot 10%) Impor Data dan Deskripsi Singkat Data

Impor data anda ke dalam R dengan asumsi file data berada pada folder yang sama dengan file script R anda. Tampilkan deskripsi singkat data anda. 


*Jawaban*

```{r message=FALSE, warning=FALSE}

#a-----
#Import data
library(readxl) # membaca file excel
library(qualityTools) # membuat diagram Pareto
library(dplyr) # untuk filter data
#Import data
B1 <- read_excel("B1_MeilaniYaputri_00000045878.xlsx", sheet = "Data Edited")
View(B1)

#b-------
#Tuliskan perintah R untuk menampilkan deskripsi singkat data anda.
str(B1) #strukur data
head(B1) #menampilkan beberapa data teratas
tail(B1) #menampilkan beberapa data terbawah

# Mengubah tipe data menjadi tipe data faktor dan mengurutkannya
B1$kualitas_tidur <- as.factor(B1$kualitas_tidur)
B1$kualitas_tidur <- factor(B1$kualitas_tidur, levels = c("Sangat Baik", "Baik", "Cukup", "Buruk", "Sangat Buruk"))

B1$tingkat_stres <- as.factor(B1$tingkat_stres)
B1$tingkat_stres <- factor(B1$tingkat_stres, levels = c("Tidak Stres", "Stres Ringan", "Stres Sedang", "Stres Berat"))

B1$perbandingan_stres <- as.factor(B1$perbandingan_stres)
B1$perbandingan_stres <- factor(B1$perbandingan_stres, levels = c("Ya","Tidak"))

B1$semester_kuliah <- as.factor(B1$semester_kuliah)
B1$semester_kuliah <- factor(B1$semester_kuliah, levels = c("1", "2", "3", "4", "5", "6", "7", "8"))

# mengecek apakah tipe data telah berubah menjadi tipe faktor
str(B1)
```


## (Bobot 30%) Eksplorasi data 

### (20%) Grafik 

Gambarkan grafik yang sesuai untuk menggambarkan distribusi frekuensi semua variabel pada data anda. Bahaslah kategori dengan frekuensi tertinggi dan terendah. Apa yang dapat anda simpulkan? Gambarkan grafik sesuai untuk menggambarkan distribusi frekuensi variabel numerik pada data anda. Apakah distribusinya mengikuti distribusi probabilitas tertentu? Tunjukkan outlier (bila ada) pada gambar dan lakukan uji normalitas. Apa yang dapat anda simpulkan? (Bila semua data anda adalah data kategorikal, tuliskan "Tidak ada variabel numerik.")


*Jawaban*

```{r message=FALSE, warning=FALSE}
#Grafik----
kualitas<-table(B1$kualitas_tidur)
barplot(kualitas, main="Distribusi Frekuensi Kualitas Tidur Mahasiswa",col=rainbow(5), ylim = c(0, 100), ylab = " Jumlah Responden", xlab = "Kualitas Tidur")
paretoChart(kualitas, main="Distribusi Frekuensi Kualitas Tidur Mahasiswa")

# KESIMPULAN
#Frekuensi tertinggi : “Cukup”
#Frekuensi terendah : “Sangat Baik”
#Kesimpulan : subjek penelitian kami didominasi oleh responden dengan kualitas tidur yang cukup, sedangkan jumlah responden dengan kualitas tidur sangat baik paling sedikit. 

tingkat_stres<-table(B1$tingkat_stres)
barplot(tingkat_stres,main="Distribusi Frekuensi Tingkat Stres Mahasiswa Selama Pembelajaran Daring",col=rainbow(4), ylim = c(0,100), ylab = " Jumlah Responden", xlab = "Tingkat Stres")
paretoChart(tingkat_stres, main="Distribusi Frekuensi Tingkat Stres Mahasiswa Selama Pembelajaran Daring")

# KESIMPULAN
#Frekuensi tertinggi : “Stres Ringan”
#Frekuensi terendah : “Tidak Stres”
#Kesimpulan : sebagian besar responden mengalami stres ringan saat pembelajaran daring, dan sedikit responden yang tidak mengalami stres saat pembelajaran daring.

perbandingan_stres<-table(B1$perbandingan_stres)
barplot(perbandingan_stres, main="Distribusi Frekuensi Mahasiswa Cenderung Merasa Lebih Stres Saat Pembelajaran Daring",col=rainbow(2), ylim = c(0, 200), ylab = " Jumlah Responden", xlab = "Stres Pembelajaran Daring Lebih Tinggi daripada Pembelajaran Offline")
paretoChart(perbandingan_stres, main="Distribusi Frekuensi Mahasiswa Cenderung Merasa Lebih Stres Saat Pembelajaran Daring")

# KESIMPULAN
#Frekuensi tertinggi : "Ya"
#Frekuensi terendah : "Tidak"
#Kesimpulan : subjek penelitian kami didominasi oleh responden yang merasa lebih stres saat pembelajaran daring, sedangkan jumlah responden yang merasa tidak lebih stres saat pembelajaran daring sedikit.

semester_kuliah<-table(B1$semester_kuliah)
barplot(semester_kuliah, main="Distribusi Frekuensi Semester Kuliah Mahasiswa",col=rainbow(8), ylim = c(0, 200), ylab = " Jumlah Responden", xlab = "Semester")
paretoChart(semester_kuliah, main="Distribusi Frekuensi Semester Kuliah Mahasiswa")

# KESIMPULAN
#Frekuensi tertinggi : Semester "2"
#Frekuensi terendah : Semester "5" "7"
#Kesimpulan : subjek penelitian kami didominasi oleh responden mahasiswa semester 2, sedangkan jumlah responden mahasiswa semester 5 dan 7 paling sedikit (tidak ada).

## Visualisasi Variabel Numerik
# Tidak terdapat variabel numerik dan pengujian hipotesa kami tidak memakai variabel numerikal
# Maka, tidak ada outlier yang dapat ditunjukkan dan pengujian normalitas tidak dapat dilakukan pada variabel kategorikal

```

### (10%) Besaran Statistik

```{r message=FALSE, warning=FALSE}
#Besaran Statistik----
# Sumarry data frame B1
summary(B1)

# Kami tidak dapat menganalisa variabel numerik atau menghitung besaran statistik mean, simpangan baku, koefisien variasi, skewness, maupun kurtosis dari variabel numerik karena kami tidak memiliki variabel numerik.

# Besaran Statistik yang dapat kami tunjukkan dari variabel kategorikal : tabulasi data

# Tabulasi satu variabel
table(B1$kualitas_tidur)
table(B1$tingkat_stres)
table(B1$perbandingan_stres)
table(B1$semester_kuliah)


#---------------------------------------------------------------------------------------------------------------------------------------------
# membuat variabel baru untuk hipotesa 5 dan 6;
# mahasiswa semester tingkat awal (1-4) sebagai MABA (Mahasiswa Baru) dan mahasiswa semester tingkat akhir (5-8) sebagai MALA (Mahasiswa Lama)

B1$mahasiswa[B1$semester_kuliah == 1] <- "MABA"
B1$mahasiswa[B1$semester_kuliah == 2] <- "MABA"
B1$mahasiswa[B1$semester_kuliah == 3] <- "MABA"
B1$mahasiswa[B1$semester_kuliah == 4] <- "MABA"
B1$mahasiswa[B1$semester_kuliah == 5] <- "MALA"
B1$mahasiswa[B1$semester_kuliah == 6] <- "MALA"
B1$mahasiswa[B1$semester_kuliah == 7] <- "MALA"
B1$mahasiswa[B1$semester_kuliah == 8] <- "MALA"

table(B1$mahasiswa)

#---------------------------------------------------------------------------------------------------------------------------------------------

# Tabulasi dua variabel ( tabel kontingensi dua arah )
table(B1$tingkat_stres, B1$kualitas_tidur)
table(B1$mahasiswa, B1$kualitas_tidur)
table(B1$mahasiswa, B1$tingkat_stres)

# Karakteristik data
# data kami terdiri dari 18 variabel. Dari 18 variabel tersebut, data Timestp dan Email Adress tidak digunakan sebagai variabel. Serta, kami hanya menggunakan 4 variabel dari data frame dalam pengujian hipotesa kami yakni kualitas_tidur, tingkat_stres, perbandingan_stres, dan semester_kuliah. Total banyak data observasi dalam variabel kami (length) yakni sebanyak 204 data. Kami juga membuat variabel baru yakni mahasiswa yang terdiri dari "MABA" dan "MALA" untuk membantu pengelompokan jenjang mahasiswa dalam menguji hipotesa 5 dan 6. Total, kami menggunakan 5 variabel dalam pengujian hipotesa kami.

# KESIMPULAN
# kesimpulan yang dapat diambil adalah kami hanya menggunakan 4 variabel dari data yakni kualitas_tidur, tingkat_stres, perbandingan_stres, dan semester_kuliah yang kemudian semuanya kami ubah menjadi tipe data faktor dan diurutkan levelnya untuk memudahkan pengolahan data dan pengujian hipotesa. Serta, kami membuat variabel baru yang bernama mahasiswa untuk membantu pengujian hipotesa kami nanti. Variabel yang kami gunakan termasuk ke dalam variabel kategorikal sehingga kami tidak bisa melakukan uji normalitas pada tiap variabel dan tidak bisa mencari simpangan baku, koefisien variasi, skewness, dan kurtosis. Kami juga menampilkan tabel frekuensi dari masing-masing variabel dan tabel kontingensi dua arah sebagai langkah awal pengujian 3 dari 6 hipotesa kami yang memuat dua variabel.
```



## (Bobot 50%) Uji Hipotesa 

Uji Hipotesa yang kami gunakan : Uji Chi Square Test dan One-sample z-test for a proportion

Chi Square Goodness of Fit Test
$$\chi^2 = \sum_{i=1}^n \frac {(O_i - E_i)^2}{E_i}$$

Chi Square Independency
$$\chi^2 = \sum {_i}  \sum {_j} \frac {(O_i - E_i)^2}{E_i}$$

One-sample z-test for a proportion
$$z = \frac {\hat{p}-p}  {\sqrt{\frac{p.q}{n}}}$$


```{r message=FALSE, warning=FALSE}

# Grafik untuk hipotesa 1----------
  
hipotesa1<-table(B1$kualitas_tidur)
hipotesa1
barplot(hipotesa1, main="Hipotesa 1",col=rainbow(5), ylim = c(0, 100), ylab = " Jumlah Responden", xlab = "Kualitas Tidur")

# KESIMPULAN
# Dari grafik hipotesa 1, dapat disimpulkan bahwa kualitas tidur mahasiswa lebih dari cukup ("Cukup", "Baik", dan "Sangat Baik") lebih banyak dari kualitas tidur kurang dari cukup ("Buruk" dan "Sangat Buruk")


# Uji Hipotesa 1------
# H0 : Proporsi kualitas tidur mahasiswa kurang dari cukup selama pembelajaran daring dalam situasi COVID-19
# Ha : Proporsi kualitas tidur mahasiswa lebih dari cukup selama pembelajaran daring dalam situasi COVID-19
  
# Tabel frekuensi
tabel_frek1 <- hipotesa1
tabel_frek1

# Tabel proporsi
tabel_prop1 <- tabel_frek1/NROW(B1)
tabel_prop1

# Uji Hipotesa 
(chi_test1 <- chisq.test(tabel_frek1))

# Critical Value
(cvalue1 <- qchisq(0.05, df = 4, lower.tail = FALSE))

# HASIL :
# p-value (2.2e-16) < alpha (5%) dan t-test/x-squared (85.853) > critical value (9.487729)
# artinya, H0 ditolak pada tingkat signifikansi 5% dan terima Ha

#Pada data: proporsi kualitas tidur lebih dari cukup = proporsi kualitas tidur "Sangat Baik" + "Baik" + "Cukup", yakni
Kualitas_Tidur_Lebih_Dari_Cukup <- 0.02941176 + 0.17647059 + 0.38235294

#Pada data: proporsi kualitas tidur kurang dari cukup = proporsi kualitas tidur "Sangat Buruk" + "Buruk", yakni :
Kualitas_Tidur_Kurang_Dari_Cukup <- 0.30882353 + 0.10294118 

ProporsiH1 <- data.frame(Kualitas_Tidur_Lebih_Dari_Cukup, Kualitas_Tidur_Kurang_Dari_Cukup)
ProporsiH1

# Kualitas Tidur Lebih Dari Cukup (0.5882353) > Kualitas Tidur Kurang Dari Cukup (0.4117647)
# KESIMPULAN HIPOTESA 1 : Proporsi kualitas tidur mahasiswa lebih dari cukup selama pembelajaran daring dalam situasi COVID-19
#-----------------------------------------------------------------------------------------------------------------------

# Grafik untuk hipotesa 2----------
hipotesa2<-table(B1$tingkat_stres)
hipotesa2
barplot(hipotesa2,main="Hipotesa 2",col=rainbow(4), ylim = c(0,100), ylab = " Jumlah Responden", xlab = "Tingkat Stres")

# KESIMPULAN
# Dari grafik hipotesa 2, dapat disimpulkan bahwa tingkat stres mahasiswa tinggi ("Stres Sedang" dan "Stres Berat") lebih sedikit dari tingkat stres rendah ("Tidak Stres" dan "Stres Ringan")


# Uji Hipotesa 2--------
# H0 : Proporsi mahasiswa yang memiliki tingkat stres tinggi lebih banyak daripada mahasiswa yang memiliki tingkat stres rendah selama pembelajaran daring dalam situasi COVID-19.
# Ha : Proporsi mahasiswa yang memiliki tingkat stres tinggi lebih sedikit daripada mahasiswa yang memiliki tingkat stres rendah selama pembelajaran daring dalam situasi COVID-19.
  
# Tabel frekuensi
tabel_frek2 <- hipotesa2
tabel_frek2

# Tabel proporsi
tabel_prop2 <- tabel_frek2/NROW(B1)
tabel_prop2

# Uji Hipotesa 
(chi_test2 <- chisq.test(tabel_frek2))

# Critical Value
(cvalue2 <- qchisq(0.05, df = 3, lower.tail = FALSE))

# HASIL :
# p-value (2.2e-16) < alpha (5%) dan t-test/x-squared (79.098) > critical value (7.814728)
# artinya, H0 ditolak pada tingkat signifikansi 5% dan terima Ha

#Pada data: proporsi tingkat stres rendah = proporsi tingkat stres "Tidak Stres" + "Stres Ringan", yakni
Stres_Rendah <- 0.09803922 + 0.46078431

#Pada data: proporsi tingkat stres tinggi = proporsi tingkat stres "Stres Sedang" + "Stres Berat", yakni :
Stres_Tinggi <- 0.33823529 + 0.10294118 

ProporsiH2 <- data.frame(Stres_Rendah, Stres_Tinggi)
ProporsiH2

# Stres Tinggi (0.4411765) < Stres Rendah (0.5588235)
# KESIMPULAN HIPOTESA 2 : Proporsi mahasiswa yang memiliki tingkat stres tinggi lebih sedikit daripada mahasiswa yang memiliki tingkat stres rendah selama pembelajaran daring dalam situasi COVID-19.
#------------------------------------------------------------------------------------------------------------------

# Grafik untuk hipotesa 3----------
hipotesa3<-table(B1$perbandingan_stres)
hipotesa3
barplot(hipotesa3, main="Hipotesa 3",col=rainbow(2), ylim = c(0, 200), ylab = " Jumlah Responden", xlab = "Stres Pembelajaran Daring Lebih Tinggi daripada Pembelajaran Offline")

# KESIMPULAN
# Dari grafik hipotesa 3, dapat disimpulkan bahwa tingkat stres mahasiswa saat pembelajaran daring lebih tinggi dari tingkat stres saat pembelajaran offline


# Uji Hipotesa 3---------
# H0 : Tingkat stres mahasiswa saat pembelajaran daring lebih rendah dibandingkan saat pembelajaran tatap muka
# Ha : Tingkat stres mahasiswa saat pembelajaran daring lebih tinggi dibandingkan saat pembelajaran tatap muka
  
# Tabel frekuensi
tabel_frek3 <- hipotesa3
tabel_frek3

# Tabel proporsi
tabel_prop3 <- tabel_frek3/NROW(B1)
tabel_prop3
  
# Uji Hipotesa 
(prop_test3 <- prop.test(131, 204, p = 0.5, alternative = c("greater"), conf.level = 0.95, correct = FALSE))

# 131 merupakan banyak jawaban ya, 204 merupakan jumlah total responden, p = 0.5 mengindikasikan batas null value 50%, alternative greater yakni syarat terpenuhi ha jika lebih besar dari probabilitas 50% responden merasa lebih stres saat pembelajaran daring, conf level 95% saat alpha 5%, dan correct = FALSE berarti tes ini dilakukan tanpa koreksi kontinuitas Yates karena merupakan sampel besar dengan setidaknya 5 peristiwa dan 5 non-peristiwa dalam sampel

# Critical Value
(cvalue3 <- qchisq(0.05, df = 1, lower.tail = FALSE))

# HASIL :
# p-value (2,445e-05) < alpha (5%) dan t-test/x-squared (16.49) > critical value (3.841459)
# artinya, H0 ditolak pada tingkat signifikansi 5% dan terima Ha

# Pada data: proporsi jawaban YA (0.6421569) > jawaban TIDAK (0.3578431)
# KESIMPULAN HIPOTESA 3 : Tingkat stres mahasiswa saat pembelajaran daring lebih tinggi dibandingkan saat pembelajaran tatap muka
#------------------------------------------------------------------------------------------------------------------

# Grafik untuk hipotesa 4------
hipotesa4 <- table(B1$tingkat_stres, B1$kualitas_tidur)
hipotesa4
barplot(hipotesa4, main = "Hipotesa 4", horiz = FALSE, xlab = "Kualitas Tidur", ylab = "Jumlah Responden", col = rainbow(4), legend = rownames(B1$tingkat_stres), beside = TRUE, legend.text = c("1 = Tidak Stres", "2 = Stres Ringan", "3 = Stres Sedang", "4 = Stres Berat"))

# KESIMPULAN
# Dari grafik hipotesa 4, dapat disimpulkan bahwa cenderung ada hubungan pada kualitas tidur dan tingkat stres mahasiswa 


# Uji Hipotesa 4-------
# H0 : Tidak ada hubungan antara kualitas tidur dengan tingkat stres mahasiswa selama pembelajaran daring di situasi COVID-19
# Ha : Ada hubungan antara kualitas tidur dengan tingkat stres mahasiswa selama pembelajaran daring di situasi COVID-19
  
# Tabel frekuensi
tabel_frek4 <- hipotesa4
tabel_frek4

# Tabel proporsi
tabel_prop4 <- tabel_frek4/NROW(B1)
tabel_prop4

# Uji Hipotesa 
(chi_test4 <- chisq.test(tabel_frek4))

# Critical Value
(cvalue4 <- qchisq(0.05, df = 12, lower.tail = FALSE))

# HASIL :
# p-value (2.506e-06) < alpha (5%) dan t-test/x-squared (48.551) > critical value (21.02607)
# artinya, H0 ditolak pada tingkat signifikansi 5% dan terima Ha

#Pada data: rasio antara tingkat stres dan kualitas tidur paling mencolok terdapat pada tingkat stres "Stres Ringan" dengan kualitas tidur "Cukup" yang memiliki proporsi lebih besar dari proporsi lainnya; sebesar 0,215686275
# KESIMPULAN HIPOTESA 4 : Ada hubungan antara kualitas tidur dengan tingkat stres mahasiswa selama pembelajaran daring di situasi COVID-19
#------------------------------------------------------------------------------------------------------------------

# Grafik untuk hipotesa 5--------
hipotesa5<- table(B1$mahasiswa, B1$kualitas_tidur)
hipotesa5
barplot(hipotesa5, main = "Hipotesa 5", horiz = FALSE, xlab = "Kualitas Tidur", ylab = "Jumlah Responden", col = rainbow(2), legend = rownames(B1$kualitas_tidur), beside = TRUE, legend.text = c("1 = MABA","2 = MALA"))

# KESIMPULAN
# Dari grafik hipotesa 5, dapat disimpulkan bahwa mahasiswa lama (MALA; semester 5-8) yang memiliki kualitas tidur lebih buruk ("Buruk" dan "Sangat Buruk") lebih sedikit daripada mahasiswa baru (MABA; semester 1-4) yang memiliki kualitas tidur lebih buruk ("Buruk" dan "Sangat Buruk")


# Uji Hipotesa 5-------
# H0 : Proporsi mahasiswa tingkat akhir (SEM 5-8) yang memiliki kualitas tidur lebih buruk lebih sedikit dibanding mahasiswa tingkat awal (SEM 1-4) 
# Ha : Proporsi mahasiswa tingkat akhir (SEM 5-8) yang memiliki kualitas tidur lebih buruk lebih banyak dibanding mahasiswa tingkat awal (SEM 1-4)
  
# Tabel frekuensi
tabel_frek5 <- hipotesa5
tabel_frek5

# Tabel proporsi
tabel_prop5 <- tabel_frek5/NROW(B1)
tabel_prop5
  
# Uji Hipotesa 
(chi_test5 <- chisq.test(tabel_frek5))

# Critical Value
(cvalue5 <- qchisq(0.05, df = 4, lower.tail = FALSE))

# HASIL :
# p-value (0,5057) > alpha (5%) dan t-test/x-squared (3,3207) < critical value (9,487729)
# artinya, H0 tidak dapat ditolak pada tingkat signifikansi 5% dan terima H0

Mahasiswa <- c("MABA", "MALA")

#Pada data: proporsi kualitas tidur baik = proporsi kualitas tidur "Sangat Baik" + "Baik", yakni
Kualitas_Tidur_Baik <- c((0.02941176+0.16176471+0.36274510),(0.00000000+0.01470588+0.01960784))

#Pada data: proporsi kualitas tidur buruk = proporsi kualitas tidur "Sangat Buruk" + "Buruk", yakni :
Kualitas_Tidur_Buruk <- c((0.29411765+0.08823529),(0.01470588+0.01470588))

ProporsiH5 <- data.frame(Mahasiswa, Kualitas_Tidur_Baik, Kualitas_Tidur_Buruk)
ProporsiH5

# Kualitas Tidur Buruk MALA 0.02941176 < Kualitas Tidur Buruk MABA 0.38235294
# KESIMPULAN HIPOTESA 5 : Proporsi mahasiswa tingkat akhir (SEM 5-8) yang memiliki kualitas tidur lebih buruk lebih sedikit dibanding mahasiswa tingkat awal (SEM 1-4) 
#------------------------------------------------------------------------------------------------------------------

# Grafik untuk hipotesa 6--------
hipotesa6<- table(B1$mahasiswa, B1$tingkat_stres)
hipotesa6
barplot(hipotesa6, main = "Hipotesa 6", horiz = FALSE, xlab = "Tingkat Stres", ylab = "Jumlah Responden", col = rainbow(2), legend = rownames(B1$tingkat_stres), beside = TRUE, legend.text = c("1 = MABA","2 = MALA"))

# KESIMPULAN
# Dari grafik hipotesa 6, dapat disimpulkan bahwa mahasiswa lama (MALA; semester 5-8) yang memiliki tingkat stres tinggi ("Stres Sedang" dan "Stres Berat") lebih sedikit daripada mahasiswa baru (MABA; semester 1-4) yang memiliki tingkat stres tinggi ("Stres Sedang" dan "Stres Berat")


# Kekuatan Asosiasi
# Kekuatan asosiasi antar variabel tidak dapat diukur atau dihitung karena variabel berupa variabel kategorikal


# Uji Hipotesa 6-------
# H0 : Proporsi mahasiswa tingkat akhir (SEM 5-8) yang memiliki tingkat stres tinggi lebih sedikit dibanding mahasiswa tingkat awal (SEM 1-4)
# Ha : Proporsi mahasiswa tingkat akhir (SEM 5-8) yang memiliki tingkat stres tinggi lebih banyak dibanding mahasiswa tingkat awal (SEM 1-4)
  
# Tabel frekuensi
tabel_frek6 <- hipotesa6
tabel_frek6

# Tabel proporsi
tabel_prop6 <- tabel_frek6/NROW(B1)
tabel_prop6

# Uji Hipotesa 
(chi_test6 <- chisq.test(tabel_frek6))

# Critical Value
(cvalue6 <- qchisq(0.05, df = 3, lower.tail = FALSE))

# HASIL :
# p-value (0,3458) > alpha (5%) dan t-test/x-squared (3,313) < critical value (7,814728)
# artinya, H0 tidak dapat ditolak pada tingkat signifikansi 5% dan terima H0

Mahasiswa <- c("MABA", "MALA")

#Pada data: proporsi tingkat stres rendah = proporsi tingkat stres "Tidak Stres" + "Stres Ringan", yakni
StresRendah <- c((0.093137255+0.436274510),(0.004901961+0.024509804))

#Pada data: proporsi tingkat stres tinggi = proporsi tingkat stres "Stres Sedang" + "Stres Berat", yakni :
StresTinggi <- c((0.303921569+0.102941176),(0.034313725+0.000000000))

ProporsiH6 <- data.frame(Mahasiswa, StresRendah, StresTinggi)
ProporsiH6

# Stres Tinggi MALA (0.03431373) < Stres Tinggi MABA (0.40686274)
# KESIMPULAN HIPOTESA 6 : Proporsi mahasiswa tingkat akhir (SEM 5-8) yang memiliki tingkat stres tinggi lebih sedikit dibanding mahasiswa tingkat awal (SEM 1-4)

```

